臺灣基隆地方法院民事判決　　　　　　　　96年度婚字第87號
原　　　告　丙○○
被　　　告　乙○○
上列當事人間請求確認婚姻關係存在事件，本院於96年7月4日言
詞辯論終結，判決如下：
    主    文
確認原告與被告間之婚姻關係存在。
訴訟費用新臺幣仟元由被告負擔。
    事實及理由要旨
一、原告起訴主張：兩造於民國（下同）75年12月24日結婚，嗣
    於83年8月2日簽妥離婚協議書，並持向戶政事務所辦理離婚
    登記。然前揭離婚協議書上證人甲○○、丁○○之印章均為
    原告自行蓋用，2 名證人均不知兩造離婚乙事，兩造間離婚
    顯不符離婚之要件，自屬無效等語。為此聲明：確認兩造婚
    姻關係存在。
二、被告固對於離婚協議書上證人欄非由證人甲○○、丁○○親
    自簽章乃為原告未經授權自行為之，及該2名證人均未曾見
    聞兩造確有離婚真意之事實均不爭執。聲明：駁回原告之訴
    。
三、按兩願離婚應以書面為之，並應有2人以上證人之簽名，是
    為民法第1050條所規定之方式，夫妻間雖有離婚之合意，如
    未依此方式為之，依民法第73條之規定自屬無效。又民法第
    1050條所謂2人以上證人之簽名，固不限於作成離婚證書時
    為之，亦不限於協議離婚時在場之人，始得為證人，然究難
    謂非親見或親聞雙方當事人確有離婚真意之人，亦得為證人
    （最高法院68年台上字第3792號判例參照）。
四、經查，原告主張兩造於83年8月2日持離婚協議書往戶政事務
    所辦妥離婚登記之事實，惟離婚協議書上所載之證人甲○○
    、丁○○並未親自見聞兩造離婚協議，均係原告自己擅自填
    寫證人姓名及按捺二人印文，且提出戶籍謄本為證，並據被
    告當庭承認，復經本院職權向基隆市信義戶政事務所調取系
    爭離婚協議書在卷可憑，堪信為真實。該離婚協議書上所載
    證人甲○○、丁○○既屬原告擅自填寫而非證人親自填寫，
    顯然兩造離婚協議書上，欠缺2名證人簽名之要件，依據上
    揭法律規定意旨，兩造離婚顯然無效，則兩造縱持以向戶政
    機關辦妥離婚登記，亦無從發生離婚之效力，從而，兩造間
    婚姻關係仍然存在，原告據以訴請確認兩造之婚姻關係存在
    ，洵屬正當，應予准許。
五、本件訴訟費用即第一審裁判費新臺幣 3,000元應由被告負擔
    。
六、據上論結，本件原告之訴為有理由，依民事訴訟法第78條、
    第87條第1項，判決如主文。
中　　華　　民　　國　　96　　年　　7　　 月　　10　　日
　　            家事法庭法　官　王翠芬
以上正本係照原本作成。
對於本件判決如有不服，應於收受送達後20日內向本院提出上訴
書狀，敘述上訴之理由，上訴於臺灣高等法院，並按他造當事人
之人數附具繕本。
中　　華　　民　　國　　96　　年　　7　　 月　　10　　日
                        書記官　陳錦進
